---
title: "datascience_report"
output:
  github_document: default
  markdown_document: default
---


#서울시 지역에 따른 장례방식 선호차이#


*****


###<서론>###


*****


##1. 요약##


서울시 내에서 지역에 따른 장례방식의 차이가 있었는데 그것이 흔히 잘사는 지역이 속해있는 권역 **동북**, **동남**, **중심** 권에서는 상대적으로 비용이 큰 장례방식을 선호한다고 볼 수 있었다.



##2. 분석주제 ##



지역에 따른 장례방식의 차이, 매장인지 화장인지 더불어 화장을 택한 가구주들의 화장 후 유골안치 방법에 대한 응답 비율을 보면 흔히 서울에서 집값이 높고 잘사는 지역 _광진구_, _성북구_ 가 속한 **동북권**과 _서초구_, _강남구_, _송파구_ 가 속한 **동남권** , _양천구_, _동작구_ 가 속한 **서남권**에서는 '더 비싼 비용의 장례방식 _산이 필요하고 유지비가 큰 매장_, _가족 명의의 땅이 필요한 지정된 곳에 유골 뿌리기_ 이나 _지속적인 비용이 필요한 납골당_ 을 선호할 것이다'에서 고안하였다.


##3. 데이터 선정##


**변수 선정 이유**


개인적인 경험으로 작년에 할아버지가 돌아가셨는데 장례비용이 절차에 따라 다르다는 것을 알았다. 돈이 없는 사람은 장례를 제대로 치르지도 못하겠다고 생각해봤는데 응답지에 본인이 생각한 것과 상통하는 부분이 있어서 주제로 선정했다.

**데이터 출처 및 구성**


[서울복지실태조사](http://data.si.re.kr/sisurvey2015er17)


###<본론>###


*****


##4. 분석##


**라이브러리 불러오기**


분석에 사용하기 위해 필요한 함수들을 불러들인다.
```{r warning=FALSE}
library(readxl)
library(dplyr)
library(ggplot2)
```


**데이터 불러오기**


분석할 데이터가 들어있는 자료를 살펴봤을 때, 확장자가 xlsx로 구성된 엑셀 파일이며 sheet가 하나여서 sheet 번호는 설정하지 않았고 ```col_names = F``` 파라미터 또한 첫 번째 행부터 데이터가 사용되므로 사용하지않고 할당했다.
```{r warning=FALSE}
raw_data <- read_excel("seoul_data.xlsx")
raw <- raw_data
```
**데이터 정제하기**


```head()```, ```str()```, ```View()``` 함수를 통해 seoul_data를 파악. 데이터의 특성상 보고서가 너무 길어질 수 있기에 임시로 비활성화
```{r warning=FALSE}
#head(raw)
#View(raw)
#str(raw)
```


**변수 검토**


장례방식 ```afterdeath```과 화장방법 ```firehow```로 변수명을 변경해 준 뒤에 각 변수에 문자열변수나 이상치나 결측치가 없는 지 확인해 본 결과 99라는 이상치 _무응답_ 이 한 명이여서 분석에 도움을 줄 것 같지 않아 그것을 제거해 주고 제거된 것을 확인하였다.
```{r}
raw <- rename(raw, 
              afterdeath = F17,
              firehow = F17_1)
class(raw$afterdeath)
table(raw$afterdeath)
class(raw$firehow)
table(raw$firehow)
raw$firehow <- ifelse(raw$firehow == 99, NA, raw$firehow)
table(raw$firehow)
```


**전처리1**


5권역 ```area```에서1,2,3,4 라고 답변하였으므로 코드북과 같은이름으로 도심권 ```center```, 동북권 ```eastnorth```, 서북권 ```westnorth```, 서남권 ```westsouth```, 동남권 ```eastsouth```으로 바꿔주었고 마찬가지로 화장 후 유골 안치방법 ```firehow```에 대해서도 납골당 ```napgoldang```, 납골묘 ```napgolmyo```, 자연장지 ```natural```, 정해진 산골장소 ```spread1```, 강이나 산 ```spread2```, 기타 ```etc``` 등으로 ```mutate()``` 와 ```%in%``` 을 사용하여 출력해 보았다.
```{r}
raw <- raw %>% mutate(area = ifelse(area %in% c(1), "center",
                                    ifelse(area %in% c(2), "eastnorth",
                                           ifelse(area %in% c(3), "westnorth",
                                                  ifelse(area %in% c(4), "westsouth", "eastsouth")))))
raw <- raw %>% mutate(firehow = ifelse(firehow %in% c(1), "napgoldang",
                                       ifelse(firehow %in% c(2), "napgolmyo",
                                              ifelse(firehow %in% c(3), "natural",
                                                     ifelse(firehow %in% c(4), "spread1", 
                                                            ifelse(firehow %in% c(5), "spread2", "etc"))))))
table(raw$area)
table(raw$firehow)
```


**전처리2**

지역별 매장과 화장의 빈도를 보기위해 ```favor```라고 추가하여 매장은 ```burial```, 화장은 ```cremation```이라고 변수를 처리한 뒤에 ```group_by```로 묶어주어 differ1에 할당했고, 화장을 택한 사람들 중 지역에 따른 유골 안치 방법 6가지의 각 비율을 알아보기 위해 아래와 같은 방식으로 코드를 작성 후 differ2에 할당해 주었습니다. 
```{r}
differ1 <- raw %>% 
  mutate(favor = ifelse(afterdeath == 1, "burial", "cremation")) %>% 
  group_by(area, afterdeath)

dim(differ1)

differ2 <- raw %>% 
  filter(afterdeath == "2") %>% 
  filter(!is.na(firehow)) %>% 
  group_by(area, firehow) %>% 
  summarise(n = n()) %>% 
  mutate(tot_fire = sum(n)) %>% 
  mutate(pct = round(n/tot_fire * 100, 2))

dim(differ2)
```


**그래프를 통한 분석**


아래의 그래프를 보면 화장 ```cremation``` 의 수가 지역에 관계없이 단연 압도적이지만 **동남권** 과 **동북권** , **서남권** 에서는 매장 ```burial```이 차지하는 비중이 큼을 알 수 있다.
```{r warning=FALSE}
ggplot(data = differ1, aes(x = area, y = afterdeath, fill = favor)) + geom_col()
```


화장 후 유골안치 방법 6가지가 각 권역에서 차지하는 비율을 보고 싶었다. Piechart로 나타내기 위해 MASS패키지의 함수를 불러들인 뒤 막대그래프를 먼저 그렸다. 그 뒤에야 Piechart를 볼 수 있는 데 그것을 보면 먼저 **동북 **, **동남**, **서남**권에서 확연하게 납골당의 비율이 상대적으로 크다. 다음으로는 지정된 곳에 유골을 뿌리는 ```spread1```을 보면 **중심권**에서 가장 큰 비율을 차지하는 데 예외적이라고 할 수 있다. 그러나 상대적으로 낙후된 지역이라 할 수있는 **서북권**에서 그 비율이 낮다.
```{r}
library(MASS)

ggplot(data = differ2, aes(x = "", y = pct , fill = firehow)) +
  facet_grid(facets=. ~ area) + 
  geom_bar(stat="identity", width=1)
        

ggplot(differ2, aes(x ="", y = pct, fill = firehow)) +
  facet_grid(facet=.~ area ) +
  geom_bar(stat = "identity", width = 1) +
  coord_polar(theta = "y")
```


###<결론>###


*****


##5. 논의##


**한계점,비판점**


일단 집값이나 일반적인 인식과 상관없이 어떤 지역에도 고소득자나 차상위계층이 거주할 수 있다. 더 큰 한계점은 소득을 나타낼 수 있는 다른 변수와 합쳐서 제시했다면 훨씬 유의미한 결과가 나올 수 도 있다. 내가 쓴 보고서에서의 변수들만 가지고한다면 넘겨짚기나 끼워맞추기식 분석이라 비판받을 만 하다. 또 지역 ```area```이라는 변수가 설문지에서부터 서울에서의 위치에 따라 5권역으로 묶여 있어서 아쉬운 바가 크다.


**추후 분석 방향**


구체적인 소득을 알 수 있는 지표나 재산을 나타내는 지표가 있다면 5권역으로 묶였어도 더 세밀한 분석이 가능할 것이다. 더불어 독립변수가 꼭 지역이나 소득관련된 것이아닌 가구주의 나이대를 고려한 변수가 된다면 자신이 원하는 장례절차를 통해 청장년층의 장례에 대한 인식 혹은 더 나아가 죽음을 맞이하는 인식의 차이를 엿볼 수 있을 것이다.